臺灣高雄地方法院民事裁定
108年度消債清字第235號
聲  請  人  洪碧珠  
0000000000000000

0000000000000000

代  理  人  洪千琪律師
上列當事人因消費者債務清理事件聲請清算，本院裁定如下：
    主  文
聲請人洪碧珠自中華民國一○九年三月三日下午四時起開始清算
程序。
命司法事務官進行本件清算程序。
    理  由
一、按債務人不能清償債務或有不能清償之虞者，得依本條例所
    定更生或清算程序，清理其債務；債務人對於金融機構負債
    務者，在聲請更生或清算前，應向最大債權金融機構請求協
    商債務清償方案，或向其住、居所地之法院或鄉、鎮、市、
    區調解委員會聲請債務清理之調解；自債務人提出協商請求
    之翌日起逾30日不開始協商，或自開始協商之翌日起逾90日
    協商不成立，債務人得逕向法院聲請更生或清算；債務人於
    法院裁定開始更生程序或許可和解或宣告破產前，得向法院
    聲請清算；法院開始清算程序之裁定，應載明其年、月、日
    、時，並即時發生效力；法院開始更生或清算程序後，得命
    司法事務官進行更生或清算程序，必要時得選任律師、會計
    師或其他適當之自然人或法人1人為監督人或管理人，消費
    者債務清理條例（下稱消債條例）第3條、第151條第1項、
    第153條、第80條前段、第83條第1項、第16條第1項分別定
    有明文。
二、聲請意旨略以：伊有不能清償債務情事，前依消債條例規定
    ，向本院聲請調解債務清償方案，惟調解不成立。伊又未經
    法院裁定開始更生程序或許可和解或宣告破產，爰聲請清算
    等語。
三、經查：
　㈠聲請人前於民國108年10月8日提出債權人清冊，向本院聲請
    調解債務清償方案，經本院108年度司消債調字第518號受理
    ，於108年10月30日調解不成立，聲請人於同日以言詞聲請
    清算等情，業經本院依職權調閱上開調解卷宗核閱無訛。
  ㈡聲請人於106年度、107年度申報所得各為新臺幣（下同）87
    元、100元，名下僅有宜進公司股票7股、泰豐公司股票18股
    、大同公司股票82股，另有國泰人壽保單解約金49,710元、
    安聯人壽保單解約金83,052元（已扣保單借款35,000元）；
    又聲請人自陳106年11月至107年2月失業，賴於94年6月6日
    領取之1,326,211元勞保老年給付維持生活，自107年3月1日
    起於井泰商行（台糖超商門市）擔任店員，工作時間自10時
    起至19時止，每月收入約20,000元，另有中秋節獎金500元
    、過年紅包3,000元，現未領取任何補助等情，有財政部高
    雄國稅局106年至107年綜合所得稅各類所得資料清單及財產
    歸屬資料清單【本院108年度司消債調字第518號卷（下稱調
    卷）第9至11頁】、財產及收入狀況說明書（調卷第5頁）、
    債權人清冊（調卷第3至4頁）、戶籍謄本（調卷第8頁）、
    勞工保險被保險人投保資料表（調卷第28頁）、個人商業保
    險查詢結果表（本案卷第21頁）、財團法人金融聯合徵信中
    心前置協商專用債權人清冊（調卷第21至23頁）、信用報告
    （調卷第24至25頁）、臺灣集中保管結算所股份有限公司函
    （本案卷第28至35頁）、社會補助查詢表（本案卷第38至40
    頁）、高雄市政府都市發展局函（本案卷第24頁）、勞動部
    勞工保險局函（本案卷第26頁）、勞保局核定通知書（本案
    卷第22頁）、勞動部勞動力發展署高屏澎東分署函（本案卷
    第27頁）、收入切結書（本案卷第19頁）、存簿（本案卷第
    23頁）、國泰人壽保險股份有限公司函（本案卷第36至37頁
    ）、安聯人壽保險股份有限公司函（本案卷第25頁）等附卷
    可參。經考量聲請人上述工作、收入情況，爰以其擔任店員
    每月收入加計所領中秋節獎金、過年紅包共計20,292元【計
    算式：20,000＋（500＋3,000）÷12＝20,292，本裁定計算式均
    採元以下4捨5入】評估其償債能力。
  ㈢關於聲請人必要生活費用部分，聲請人雖主張每月支出16,00
    0元（包含每月給付胞姐房屋使用費5,000元）云云。惟按債
    務人必要生活費用，以最近1年衛生福利部或直轄市政府所
    公告當地區每人每月最低生活費1.2倍定之，消債條例第64
    條之2第1項定有明文。本院參酌衛福部社會司所公告109年
    度高雄市最低生活費為13,099元，又該最低生活費用之標準
    ，係照當地最近1年平均每人消費支出60％訂定，依其基準之
    家庭收支調查報告調查表格式所示有關經常性支出之調查項
    目，包括利息支出、食品、衣著、房屋使用費及水費、電費
    、醫療保健、交通、娛樂、教育等，已涵蓋聲請人所陳報之
    支出項目。是本院認聲請人必要生活費用以最低生活費之1.
    2倍即15,719元計算已足，逾此範圍難認必要。
  ㈣綜上所述，聲請人每月平均收入為20,292元，扣除必要生活
    費15,719元後，尚餘4,573元。而聲請人目前負債總額為11,
    616,296元（調卷第45至55頁、第60頁、第66至85頁，包括
    ：第一銀行、國泰世華銀行、花旗銀行、遠東銀行、玉山銀
    行、中國信託銀行、同泰資產管理有限公司、良京實業股份
    有限公司、立新資產管理股份有限公司、新興資產管理股份
    有限公司、安聯人壽），扣除國泰人壽、安聯人壽保單解約
    金共計132,762元後，以上開餘額按月攤還結果，至少約須2
    09年【計算式：（11,616,296－132,762）÷4,573÷12＝209】
    始能清償完畢，堪認聲請人確有不能清償債務之情事。從而
    ，聲請人向本院聲請清算，應予准許，並命司法事務官進行
    本件清算程序。
四、依消債條例第11條第1項、第83條第1項、第16條第1項，裁
    定如主文。
中　　華　　民　　國　 109　　年　　3 　　月　　3　　日
              　　民事庭　    法　官　陳宛榆
以上正本係照原本作成。
本裁定不得抗告。
中　　華　　民　　國　 109　　年　　3 　　月　　3　　日
  　                          書記官　何福添